【裁判字號】    96,交聲,1799
【裁判日期】    970131
【裁判案由】    交管條例聲異
【裁判全文】
臺灣板橋地方法院交通事件裁定        96年度交聲字第1799號
原處分機關  交通部公路總局臺北區監理所板橋監理站
異  議  人  甲○○
即受處分人
上列受處分人即異議人因違反道路交通管理處罰條例案件，對於
交通部公路總局臺北區監理所板橋監理站民國96年10月15日所為
之板監裁字第裁41-C00000000號裁決處分，聲明異議，本院裁定
如下：
    主    文
異議駁回。
    理    由
一、原處分意旨略以：異議人即受處分人甲○○於民國96年3 月
    12日下午17時35分許，騎乘車牌號碼K6Q-558 號重型機車，
    行經臺北縣永和市○○路與永亨路交岔路口時，因「闖紅燈
    」之違規事實，經臺北縣政府警察局永和分局秀朗派出所執
    勤員警攔停當場以臺北縣政府警察局北縣警交字第C0000000
    0 號舉發違反道路交通管理事件通知單舉發，嗣經原處分機
    關依道路交通管理處罰條例第9 條第1 項後段，於96年10月
    15日依道路交通管理處罰條例第53條第1 項、第63條第1項
    第3 款（裁決書漏載「第1 項第3 款」）之規定，裁處罰鍰
    新臺幣（下同）4,500 元，並記違規點數3 點。
二、異議人具狀意旨略以：異議人即受處分人騎機車於上述時間
    、地點，遇紅燈即刻停車於卷附舉發地現場照片上異議人所
    標示之甲處位置約5 秒鐘後，因甲處車輛擁擠，而距離不到
    10公尺之乙處車輛停車較少，便將車再移至乙處等候，受處
    分人並非直闖前面之林森路紅燈，僅係移位停車而已，由於
    受處分人無業，僅從事微薄之能源回收，難以承受巨額之罰
    鍰，懇請惠予受處分人警惕自新之機會；嗣異議人於本院審
    理中到庭稱伊是在甲處號誌燈已轉為綠燈時才前行，而前行
    至乙處時，因乙處號誌燈為紅燈即停車，故並無闖紅燈，為
    此，聲明異議，請求撤銷原處分云云。
三、按汽車（含機器腳踏車）駕駛人，行經有燈光號誌管制之交
    岔路口闖紅燈者，處1,800 元以上5,400 元以下罰鍰；汽車
    駕駛人有第53條情形者，除依原條款處罰鍰外，記違規點數
    3點，道路交通管理處罰條例第53條第1項、第63條第1項第3
    款分別定有明文。
四、經查：異議人於96 年3月12日下午17時35分許，騎乘車牌號
    碼K6Q-558 號重型機車，行經臺北縣永和市○○路與永亨路
    交岔路口時，遭臺北縣政府警察局永和分局秀朗派出所執勤
    警員以其有「闖紅燈」之違規事實當場攔停並掣單舉發乙節
    ，有臺北縣政府警察局96年3 月12日北縣警交字第C0000000
    0 號舉發違反道路交通管理事件通知單1 紙在卷可稽，茲異
    議人雖以前詞置辯，惟查：
(一)、異議人確於前開時、地有闖紅燈之違規事實，業據證人即臺
    北縣政府警察局永和分局秀朗派出所警員梁蓁摯於本院審理
    中到庭具結後證稱略以：「（問：本件是否是你舉發的？）
    是的。」、「（問：有無帶舉發地點照片過來？）沒有」、
    「（問：異議人有提出舉發當時的路況照片，依照其所註記
    ，當時她是行駛在永亨路上，而在相片內，永亨路上有兩座
    號誌燈，異議人併稱第一個號誌燈是甲處，當時其因甲處的
    紅燈而暫停，並待綠燈後往前行，不過因為永亨路與林森路
    交叉口上，又有一座號誌燈，異議人標註為乙處，併稱此時
    號誌燈是紅燈，所以停在乙處，但你卻說她在甲處的號誌燈
    是闖紅燈，所以開她單，就異議人所言及所提出的照片有何
    意見？）異議人所提出的相片就是開單地點。」、「（問：
    相片上所註記的甲、乙處兩處的號誌燈，是否都是永亨路上
    的機車要遵行的？）是的，我現在當庭劃出當地的路況，因
    為永亨路甲處的左邊有國中路，而永亨路的乙處前方是林森
    路，也就是在永亨路上有與其垂直的二條路，林森路、國中
    路，相互平行，而這兩條距離不長，為了避免走在永亨路上
    的車，經過國中路、林森路上，若在甲、乙兩處沒有分別設
    置號誌燈，則怕國中路、林森路出來的車，會跟永亨路上的
    車發生事故，當時異議人停在永亨路上的甲處紅綠燈，異議
    人當時是在紅燈的情形下停在甲處沒錯，但她停了一下之後
    ，又在甲處號誌燈是紅燈的情形下往前直行，將車停在乙處
    號誌燈口處，此時乙處的號誌燈還是紅燈，當時我是騎機車
    ，但我的車子是停在我所劃的現場圖上，我往對面看，甲處
    號誌燈是紅燈狀況下，異議人闖過去，所以我就騎機車過去
    ，在乙處號誌燈處將異議人攔下，當場舉發她闖紅燈。」等
    語綦詳在卷（見本院97年1 月23日訊問筆錄）；按交通警員
    製單舉發違反道路交通管理處罰條例所列之違規行為，係公
    務員基於職務上權力，依法就特定之具體事件所為具公法上
    效果之單方行政行為，基於公務員為公法上行為具有公信力
    之原則，該行政處分當可被推定為真正，本此公信原則，立
    法者乃賦予行政機關制定違反道路交通事件統一裁罰標準及
    處理細則，使執勤警員得當機處分以達其維護交通秩序、安
    全之行政目的。據此，證人即舉發員警梁蓁摯對異議人本件
    闖紅燈之違規情形與舉發經過既均能詳為陳述，而細繹其證
    述內容尚無前後矛盾或與事理不符而存有瑕疵之處，再審酌
    其與異議人並不相識而無嫌隙，經證人結證在卷，則證人理
    應無甘冒偽證罪刑責風險而設詞構陷異議人之理各情，已足
    認證人所述應非子虛。
(二)、況即便異議人就其當時騎車通過如卷附舉發地現場相片所示
    之甲處號誌燈路口時之號誌時向，及異議人為何由甲處前行
    至乙處等情，於聲明異議狀內亦明確陳述：受處分人騎機車
    於上述時間、地點，『遇紅燈』即刻停車於如相片所示之甲
    處位置約5 秒鐘後，因甲處車輛擁擠，而距離不到10公尺之
    乙處車輛停車較少，便將車再移至乙處等候…受處分人並非
    直闖前面之林森路紅燈，僅係移位停車而已，懇求寬恕…」
    等語，茍非其確有在如相片所示之甲處號誌燈為紅燈狀況下
    闖紅燈前行，何以於異議狀中為前開陳述，並解釋乃因甲處
    車輛擁擠，而距離不到10公尺之乙處車輛停車較少，方而進
    行「移位」云云，益徵證人前開證述異議人確有闖紅燈等語
    應與事實相符，可以採信；是異議人嗣於本院審理中改稱：
    「我是在綠燈情形下前行，不是如證人所言在紅燈下前行」
    云云，容係事後卸責之詞，不足採信。綜上，異議人於前揭
    時、地駕駛上開重型機車有闖紅燈之違規行為，事證明確，
    堪以認定，原處分機關據以援引上揭規定，裁處異議人罰鍰
    4,500 元，並記違規點數3 點，於法尚無不合，應予維持，
    本件異議為無理由，應予駁回。
據上論斷，應依道路交通管理處罰條例第87條第2 項，道路交通
案件處理辦法第19條，裁定如主文。
中    華    民    國    97    年    1     月    31    日
                  交通法庭法  官  陳明偉
以上正本證明與原本無異。
如不服本裁定應於送達後5 日內向本院提出抗告狀。
                          書記官  強梅芳
中    華    民    國    97    年    1     月    31    日


司法院資訊處製作；財團法人民間司法改革基金會備份。
